最高法院刑事判決　　　　　　　　　　　　　　　八十八年度台上字第四八三七號
　　上　訴　人　甲○○
　　被　　　告　乙○○
右上訴人因自訴被告業務上過失致人於死案件，不服台灣高等法院台南分院中華民國
八十六年八月二十二日第二審判決（八十六年度交上易字第四五七號，自訴案號：台
灣嘉義地方法院八十五年度交自字第八號），提起上訴，本院判決如左：
    主  文
上訴駁回。
    理  由
按刑事訴訟法第三百七十七條規定：上訴於第三審法院，非以判決違背法令為理由不
得為之；是提起第三審上訴，應以原判決違背法令為理由，係屬法定要件，且必須依
據卷內資料為具體之指摘，並足據以辨認原判決已具備違背法令之形式，始屬相當。
本件原判決以上訴人甲○○自訴意旨略稱：上訴人之子呂少萍於民國八十四年十二月
八日上午七時四十五分許，駕駛自用小客車由民雄往新港方向行駛，行經嘉義縣民雄
鄉縣二十七公里又七百公尺處，即民雄鄉菁埔村一四二－五號前之路上，
遭被告乙○○所駕駛之自用大客車攔腰撞及，致呂少萍傷重不治死亡，因認被告涉有
刑法業務過失致人於死罪嫌云云，惟原審綜合卷內資料，認並無積極證據證明被告有
被訴之業務上過失致人於死情事，因而維持第一審諭知被告無罪之判決，駁回上訴人
在第二審之上訴，已詳其論斷之理由；從形式上觀察，原判決並無違背經驗法則、
論理法則或適用法則不當之違背法令情形。上訴意旨指摘原判決違法，而略稱：(一)被
告於警訊中供稱其看見呂少萍駕車侵入其車道時，即煞車停於原處云云，顯違常理，
而本件車禍，應係被告超速行駛所致，原判決謂被告未超速行駛，違背證據法則，且
有適用法則不當之違法。(二)上訴人於原審聲請傳訊林秋梅、連玉芳、張家華、吳志元
、吳文清，俾查證肇事時，被告是否有超速行駛，原審未予傳訊，亦未說明不傳訊之
理由，有理由不備之違法等語。經查原判決已於理由內說明依案發後現場勘驗資料研
判，車禍發生時，被告大客車之時速在四十公里以下，被告並無超速違規情事，又台
灣省嘉雲區車輛行車事故鑑定委員會及台灣省車輛行車事故覆議鑑定委員會鑑定，均
認被告就本件車禍，並無過失行為，即原審依上訴人之聲請，再送中央警察大學鑑定
，亦認本案係因呂少萍欲超越本車道前方之不明車輛而跨越中心線並佔用對方車道行
駛，由於超車前疏於注意是否有足夠之超車安全距離即強行超車，待發現對向前方由
被告駕駛行駛於本車道之大客車後，曾試圖返回本車道之過程中，車身左側與自大客
車左前頭碰撞而肇事，因認呂少萍超車不當為肇事主因，有該校鑑定報告書一份附卷
可稽；又該報告書雖認被告之大客車於肇事前並未將車輛完全停住，然因被告係在自
己車道行駛遭呂少萍闖入迎頭撞上，其既有煞車，且已避讓，因被告車之右側係路樹
，無法完全閃避，因而左前車頭與呂少萍車身左側撞及，足見被告縱將大客車煞住，
仍無法避免車禍之發生，因而上開鑑定報告亦無法認定被告有何過失情形；綜上所述
，本件事證已甚明確，且上訴人亦不能舉證證明本件車禍係被告超速所致，其主張本
件車禍之主因係被告超速云云，屬臆測之詞，且純就原審採證認事之職權行使，單純
為事實上之爭執；復查證人林秋梅、連玉芳已於台灣嘉義地方法院檢察署檢察官偵查
時證稱：「當時紅色小客車（指呂少萍之車）進入我們車道，正在超越其前方灰色小
客車，被告即踩煞車，但紅色小客車已失控，撞上被告車之左前角」；上開證詞俱有
利於被告且無瑕疵，原審採作判決之基礎，核無違背證據法則，雖上訴人於原審具狀
聲請再傳訊該二證人，原審未予傳訊，亦未於判決理由內說明不傳訊之理由，程序上
稍有疏略，但於判決結果並不生影響，依刑事訴訟法第三百八十條規定，自不得據為
適法之第三審上訴理由；又原判決於理由欄內已說明證人張家華、吳志元、吳文清等
於第一審均證稱車禍發生時，只知有緊急煞車，未看到實際情形等語，且本件事證已
明，無再傳訊該三證人之必要；按張家華等三證人既與本件待證事實無重要關係，原
審未依上訴人之聲請再予傳訊，自不得指為有調查職責未盡之違法。上訴意旨徒憑己
見，任意指摘原判決違法，核與前揭得為第三審上訴之法定要件不相適合，應認其上
訴為違背法律上之程式，予以駁回。
據上論結，應依刑事訴訟法第三百九十五條前段，判決如主文。
中      華      民      國    八十八    年      九      月      二      日
                              最高法院刑事第一庭
                                  審判長法官  施  文  仁
                                        法官  張  淳  淙
                                        法官  林  永  茂
                                        法官  蕭  仰  歸
                                        法官  花  滿  堂
      右正本證明與原本無異
                                              書  記  官
中      華      民      國    八十八    年      九      月      七      日
